【裁判字號】    94,訴,1846
【裁判日期】    951101
【裁判案由】    給付貨款
【裁判全文】
臺灣高雄地方法院民事判決              94年度訴字第1846號
原      告  秉伸興業股份有限公司
法定代理人  甲○○
訴訟代理人  丁○○
被      告  大迦實業有限公司
法定代理人  乙○○
被      告  丙○○
當事人間給付貨款事件，本院於民國95年10月18日言詞辯論終結
，判決如下：
    主      文
被告大迦實業有限公司應給付原告新台幣柒拾參萬參仟玖佰捌拾
肆元，及自民國九十四年一月二十六日起至清償日起，按年息百
分之五計算之利息。
被告丙○○應給付原告新台幣柒拾參萬參仟玖佰捌拾肆元，及自
民國九十四年一月二十六日起至清償日起，按年息百分之五計算
之利息。前兩項所命給付，如被告其中一人為給付，在其給付範
圍內，他被告免為給付。
原告其餘之訴駁回。
訴訟費用由被告大迦實業有限公司及丙○○負擔。
本判決第一、二項所命給付，於原告以新台幣貳拾肆萬伍仟元供
擔保後得假執行。
原告其餘假執行之聲請駁回。
    事實及理由
壹、程序部分
一、按當事人得以合意訂第一審管轄法院。但以關於一定法律關
    係而生之訴訟為限。本件原告秉伸興業股份有限公司與被告
    大迦實業有限公司（下稱大迦公司）之清泉崗基地營區新建
    工程乙種防火門工程合約（下稱系爭工程合約）第13條約定
    ：「因本合約發生爭訟事件而甲、乙雙方無法解決時，雙方
    同意由高雄地方法院裁決」，依上開約定，本院自有管轄權
    。
二、本件起訴時，原告之法定代理人為孫明德，嗣於訴訟進行中
    ，改由甲○○擔任法定代理人，有公司變更登記表附卷可稽
    ，並經依法聲明承受訴訟，核無不合，應予准許。
三、按訴狀送達後，原告不得將原訴變更或追加他訴，但請求之
    基礎事實同一及擴張或減縮應受判決事項之聲明者，不在此
    限，民事訴訟法第255 條第1 項第2 款、第3 款定有明文。
    查本件原告起訴時係請求被告給付新台幣（下同）1,088,69
    1 元，嗣因確認被告大迦公司所積欠之款項應為733,984 元
    ，遂改以聲明請求被告應連帶給付733,984 元，並請求大迦
    公司應開立金額354,737 元之統一發票折讓證明單予秉伸公
    司，核分別屬減縮應受判決事項之聲明及基於基礎事實同一
    而為之請求，與前揭規定相符，均准許之。
四、被告二人均經合法通知，未於言詞辯論期日到場，核無民事
    訴訟法第386 條各款所列情形，爰依原告聲請，由其一造辯
    論而為判決。
貳、兩造主張事項
一、原告主張：原告與被告大迦公司於民國92年8 月間，簽訂「
    清泉崗基地營區新建工程」契約（下稱系爭工程契約），約
    定由原告出售並安裝乙種防火門至清泉崗營區，工程總價為
    8,91 9,593元。第一期工程原告已依約於92年9 月至12月間
    出貨安裝完畢，應付款為4,257,255 元（統一發票誤開為
    4,611, 962元），惟被告大迦公司僅支付3,523,241 元，尚
    積欠733,98 4元之未給付，經原告於94年1 月17日發函通知
    被告大迦公司應於7 日內給付，並於同年月18日送達，惟被
    告大迦公司並未置理。而被告丙○○則為系爭工程契約之保
    證人，且又於92年12月17日，與原告簽訂協議書（下稱系爭
    協議契約），並簽發如附表之本票4 張，擔保支付被告大迦
    公司向原告購買乙種防火門之帳款，自應與被告大迦公司負
    連帶清償。爰依承攬、保證及票據之法律關係起訴等語，並
    聲明：
    （一）被告應連帶給付原告新台幣733,984 元，及自94年1
    月26日起至清償日止，按年息百分之五計算之利息；（二）
    大迦公司應開立金額354,73 7元之折讓證明單予原告；（三
    ）就上述（一）部分，願供擔保，請准宣告假執行。
二、被告二人經合法通知，均未於言詞辯論期日到場，丙○○從
    未到庭爭執，亦未提出書狀作件聲明或陳述；大迦公司前曾
    到場辯稱：原告請求金額不符，且原告施作之工程，是與丙
    ○○直接接洽，與大迦公司無關，請求駁回原告之訴。
參、本院實體判斷
一、大迦公司部分：
（一）按承攬者，謂當事人約定，一方為他方完成一定之工作，
      他方俟工作完成，給付報酬之契；報酬應於工作交付時給
      付之，無須交付者，應於工作完成時給付之。工作係分部
      交付，而報酬係就各部分定之者，應於每部分交付時，給
      付該部分之報酬；次按給付無確定期限者，債務人於債權
      人得請求給付時，經其催告而未為給付，自受催告時起，
      負遲延責任。其經債權人起訴而送達訴狀，或依督促程式
      送達支付命令，或為其他相類之行為者，與催告有同一之
      效力；遲延之債務，以支付金錢為標的者，債權人得請求
      依法定利率計算之遲延利息，但約定利率較高者，仍從其
      約定利率；應付利息之債務，其利率未經約定，亦無法律
      可據者，週年利率為5%，民法第490 條第1 項、第505 條
      、第229 條第2 項、第233 條第1 項及第203 條分別定有
      明文。
（二）原告主張之事實，業據其提出系爭工程契約影本1 份、發
      票影本4 紙、94年1 月17日律師函寄回執影本1 份、系爭
      協議書影本1 份暨本票影本4 紙、出貨明細表1 份、原告
      交運單影本10紙為證。觀諸上開合約，確係由原告與大迦
      公司簽訂，並由被告丙○○擔任被告大迦公司之保證人，
      嗣並由原告依約出貨至清泉崗營區，已足見本件系爭工程
      契約是存在於原告與大迦公司之間。再原告依系爭工程契
      約安裝乙種防火門於清泉崗營區後，亦開立以大迦公司為
      買受人之統一發票4 紙，金額共為4,605,104 元，大迦公
      司並持之向財政部臺灣省中區國稅局大屯稽徵所申報扣抵
      銷項稅款，則有上開統一發票影本4 紙及財政部臺灣省中
      區國稅局大屯稽徵所94年9 月2 日中區國稅大屯三字第
      0940026789號函附卷可稽，益徵系爭工程契約確係存於原
      告與被告大迦公司之間。況大迦公司於原告依約履行乙種
      防火門安裝後，已先後付款3,523,241 元等事實，業據原
      告陳明在卷，且為大迦公司所不否認，是若大迦公司並非
      系爭合約之買受人，則其何以願意支付原告貨款，足見系
      爭合約確係存在於原告與大迦公司之間。又原告主張其已
      依約安裝乙種防火門477 樘之事實，業據提出交運單10紙
      為證，復有中華工程有限公司95年7 月7 日之（95）中工
      法字第000721-4 8號函暨內附估驗計價表在卷可稽，且經
      證人戊○○到庭證述：伊為工頭，當時是由伊代工安裝原
      告出貨之防火門，並在確認單上簽名，安裝完成後，即將
      房間鑰匙交與中華工程公司，安裝的防火門數量經清點後
      ，共為477 樘等語明確（詳見本院93年5 月3 日準備程序
      筆錄），自堪信為真實。
（三）從而，原告既已依約履行，而大迦公司卻僅支付部分工程
      款3,523,241 元，尚積欠733,984 元未給付，則原告基於
      承攬之法律關係，請求大迦公司給付積欠之款項，並自催
      告後給付遲延之日即94年1 月26日起迄清償日止，按年息
      百分之五計算之利息，洵屬有據，應予准許。
二、丙○○部分：
（一）按在票據上簽名者，依票上所載文義負責；本票發票人所
      負責任，與匯票承兌人同；付款人於承兌後，應負付款之
      責，票據法第5 條、第121 條、第52條第1 項分別訂有明
      文。次按保證債務，除契約另有訂定外，包含主債務之利
      息、違約金、損害賠償及其他從屬於主債務之負擔；且保
      證人拋棄先訴抗辯權者，保證人不得主張前條之權利，民
      法第740 條、第746 條分別訂有明文。
（二）查原告主張丙○○為系爭工程契約之保證人及系爭本票發
      票人，而應保證契約及本票之法律關係，就被告大迦公司
      上開積欠款項負清償責任，且願拋棄先訴抗辯權之事實，
      業據原告提出系爭合約影本1 份、發票影本4 紙、94年1
      月17日律師函寄回執影本1 份、協議書暨本票4 紙為證，
      且被告大迦公司確積欠原告733, 984元未給付一事，業如
      上述，是原告基於保證契約及本票之法律關係，請求丙○
      ○就上開被告大迦公司工程款733,98 4元負清償之責，自
      屬有據，應予准許。
三、另原告雖主張依統一發票使用辦法第20條之規定，請求被告
    大迦公司應開立金額354,737 元之折讓證明單予原告。惟統
    一發票使用辦法，係依據營業稅法第三十二條第三項之規定
    所訂立，為主管稅捐之稽徵機關制訂供營業人使用之法規，
    並非私法上之請求權基礎，原告據此請求被告大迦公司開立
    折讓證明單，自屬無據，應予駁回。
四、大迦公司與丙○○之連帶責任部分：
（一）按連帶債務之成立，以債務人有明示或法律有規定者為限
      ，民法第272 條訂有明文。
（二）查原告固主張大迦公司及丙○○應就上開款項負連帶清償
      責任。惟就原告所提出之系爭工程契約及系爭協議書，均
      未有明示由大迦公司及丙○○二人負連帶清償責任，僅由
      丙○○擔任系爭工程契約之保證人並放棄先訴抗辯權，是
      原告既未舉證丙○○曾明示願與大迦公司負連帶清償責任
      ，且復無其他應負連帶責任之法律上根據，則其此部分之
      請求自無理由。
五、綜上所述，原告分別本於承攬及保證與本票發票人之法律關
    係，請求被告大迦公司及被告丙○○均應分別給付733,984
    元及自94年1 月26日起至清償日止，按年息百分之五計算之
    利息，均有理由，應予准許，爰判決如主文第一、二項所示
    。逾此部分，則無理由，應予駁回。至被告大迦公司與被告
    丙○○二人，分別因承攬及保證與本票發票人之法律關係，
    而對原告均負上開清償責任，其給付原因各有不同，並無相
    互牽連之共同關係，係因相關法律關係偶然競合所致，要屬
    不真正連帶債務，故於其中一被告清償，他被告即同免其責
    ，併此敘明。
六、本判決第一、二項部分，原告陳明願供擔保請准宣告假執行
    ，經核並無不合，爰酌定相當擔保金額准許之。至於原告敗
    訴部分，其訴既經駁回，則假執行之聲請即失所附，應併予
    駁回。
七、本件事證已臻明確，兩造其餘攻擊防禦方法，經核與本件判
    決結果不生影響，爰不一一論述，附此敘明。
八、據上論結：本件原告之訴為一部有理由、一部無理由，爰依
    民事訴訟法第385 條第1 項前段、第79條、第85條第1 項前
    段、第390 條，判決如主文。
中    華    民    國    95    年    11    月    1     日
                  民事第七庭  審判長法  官  林玉心
                                    法  官  柯盛益
                                    法  官  林勇如
正本係照原本作成。
如不服本判決，應於送達後20日內，向本院提出上訴狀並表明上
訴理由，如於本判決送達前提起上訴者，應於判決送達後10日內
補提上訴理由書（須附繕本）。
中    華    民    國    95    年    11    月    1     日
                                    書記官  吳韻芳
附表
┌──┬─────┬──────┬──────┬───────┐
│編號│票    號  │ 發  票  日 │ 到  期  日 │金額（新台幣）│
├──┼─────┼──────┼──────┼───────┤
│ １ │PS0000000 │92年12月17日│92年12月25日│55萬元        │
├──┼─────┼──────┼──────┼───────┤
│ ２ │PS0000000 │92年12月17日│93年1月25日 │85萬元        │
├──┼─────┼──────┼──────┼───────┤
│ ３ │PS0000000 │92年12月17日│93年2月25日 │155萬元       │
├──┼─────┼──────┼──────┼───────┤
│ ４ │PS0000000 │92年12月17日│93年3月25日 │155萬元       │
├──┴─────┴──────┼──────┼───────┤
│                              │  合    計  │450萬元       │
└───────────────┴──────┴───────┘


司法院資訊處製作；財團法人民間司法改革基金會備份。
